臺灣高等法院刑事裁定
110年度毒抗字第178號
抗  告  人
即  被  告  朱盛仁


                    （現於法務部○○○○○○○○附設勒                        戒處所執行中）
上列抗告人即被告因毒品危害防制條例案件，不服臺灣桃園地方
法院中華民國109年12月18日裁定（109年度毒聲字第680號），
提起抗告，本院裁定如下：
    主  文
抗告駁回。                                              
    理  由
一、原裁定意旨略以：被告甲○○於民國109年7月10日2時許，在
    桃園市八德區桃鶯路旁之自用小客車上，以燒烤後吸食煙霧
    之方式，施用甲基安非他命1次等情，為被告於偵查中坦承
    不諱。被告於翌（11）日為警查獲並採尿送驗之結果，呈現
    安非他命及甲基安非他命陽性反應，有臺灣檢驗科技股份有
    限公司濫用藥物檢驗報告在卷可稽。是被告施用第二級毒品
    之犯行，堪以認定。又被告前於89年間，因施用毒品案件經
    送觀察、勒戒及強制戒治，於89年9月13日執行完畢，有本
    院被告前案紀錄表附卷可憑。其於強制戒治執行完畢後，雖
    曾因施用毒品案件受刑事追訴處罰，惟本次再犯施用毒品罪
    ，距前次強制戒治執行完畢之時間，已逾3年，自應依修正
    後之現行毒品危害防制條例第20條第3項規定，再予適用觀
    察、勒戒之機會。從而，本件聲請並無不合，應予准許，爰
    依毒品危害防制條例第20條第3項、第1項、觀察勒戒處分執
    行條例第3條第1項，裁定被告應送勒戒處所觀察、勒戒，其
    期間不得逾2月等語。
二、抗告意旨略以：抗告人即被告（下稱抗告人）係因撤銷假釋
    遭通緝而被緝獲，警察並未扣得任何與毒品有關之物品，卻
    因抗告人有毒品前科，即表示採尿是正當程序，脅迫抗告人
    配合採尿，並簽下「尿液採驗同意書」。警察此舉顯然違背
    正當法律程序，故取得之尿液並無證據能力，抗告人不應受
    觀察、勒戒之處分，因此提出抗告云云。
三、按犯毒品危害防制條例第10條施用第一級毒品或第二級毒品
    之罪者，檢察官應聲請法院裁定，令被告入勒戒處所觀察、
    勒戒，其期間不得逾2月，同條例第20條第1項定有明文。又
    觀察、勒戒或強制戒治執行完畢釋放後，3年內再犯第10條
    之罪者，檢察官或少年法院（地方法院少年法庭）應依法追
    訴或裁定交付審理，修正後毒品危害防制條例第23條第2項
    亦定有明文。
四、經查：
  ㈠抗告人即被告甲○○於109年7月10日2時許，在桃園市八德區桃
    鶯路旁之自用小客車上，以燒烤後吸食煙霧之方式，施用甲
    基安非他命1次等情，為抗告人於警詢及偵查中坦承不諱。
    抗告人於翌（11）日為警查獲並採尿送驗之結果，呈現安非
    他命及甲基安非他命陽性反應，有臺灣檢驗科技股份有限公
    司濫用藥物檢驗報告（見毒偵卷第25頁）在卷可稽。是抗告
    人施用第二級毒品之犯行，堪以認定。又抗告人前因施用毒
    品案件，經臺灣新北地方法院（下稱新北地院）以87年度毒
    聲字第1627號裁定送觀察、勒戒後，認有繼續施用毒品之傾
    向，再由新北地院以87年度毒聲字第2064號裁定施以強制戒
    治，又經新北地院以88年毒聲字第1066號裁定停止戒治，所
    餘戒治期間付保護管束，其後經新北地院以88年度毒聲字第
    4343號裁定撤銷停止戒治及付保護管束，施以強制戒治，嗣
    於89年9月14日執行完畢釋放出所，並由臺灣新北地方檢察
    署（下稱新北地檢署）檢察官以89年度戒毒偵字第864號為
    不起訴處分確定等情，有本院被告前案紀錄表、在監在押全
    國紀錄表、毒品案件紀錄表在卷可佐。故抗告人於本件施用
    毒品犯行，與前次強制戒治執行完畢釋放出所之89年9月14
    日，相距已逾3年，縱抗告人其後雖有因施用毒品案件經法
    院判處罪刑確定及執行完畢之情形，但迄今並無再受觀察、
    勒戒或強制戒治等保安處分之裁判及執行，依前開規定，檢
    察官就本件施用毒品犯行聲請觀察勒戒，經核並無違誤。
　㈡抗告人以警方採尿係違反正當法律程序，且其未同意採尿，
    提起抗告。惟查：　
　　⒈按檢察事務官、司法警察官或司法警察因調查犯罪情形及
      蒐集證據之必要，對於經拘提或逮捕到案之犯罪嫌疑人或
      被告，得違反犯罪嫌疑人或被告之意思，採取其指紋、掌
      紋、腳印，予以照相、測量身高或類似之行為；有相當理
      由認為採取毛髮、唾液、尿液、聲調或吐氣得作為犯罪之
      證據時，並得採取之，刑事訴訟法第205條之2定有明文。
      另按司法警察官、司法警察之強制採取尿液權力，除屬於
      依毒品危害防制條例第25條規定之應受尿液採驗人，經合
      法通知而無正當理由不到場，或到場而拒絕採驗者，應報
      請檢察官許可外，對於經合法拘提或逮捕到案之犯罪嫌疑
      人或被告，因調查犯罪情形及蒐集證據之必要，祇須於有
      相當理由認為得作為犯罪之證據時，依刑事訴訟法第205
      條之2之規定，本得違反犯罪嫌疑人或被告之意思，強制
      採尿。此乃不須令狀或許可，即得干預其身體之立法特例
      ，係針對犯罪嫌疑人或被告頑強地繼續拒絕任意提供尿液
      之替代方法，俾滿足偵查階段之及時蒐證需求，使證據能
      有效取得，國家刑罰權得以實現。此之強制採取尿液，其
      屬侵入身體而作穿刺性或侵入性之身體採證者，因攸關人
      身不受侵害基本權之保障，學說上固有仍須取得令狀而排
      除在本條授權之外之主張，惟如屬一般強迫犯罪嫌疑人或
      被告自然解尿之方式採尿取證，例如警察命犯罪嫌疑人或
      被告喝水、喝茶或走動等以促其尿意產生，待其自然排泄
      之後再予扣押者，則以合乎刑事訴訟法有關告知緘默權之
      程序即可，依法並無事先取得令狀或許可之必要。至於有
      無相當理由之判斷，則應就犯罪嫌疑之存在及使用該證據
      對待證事實是否具有重要性、且有保全取得之必要性等情
      狀，予以綜合權衡（最高法院107年度台上字第2760號判
      決意旨參照）。
　　⒉抗告人前因毒品危害防制條例案件，經新北地檢署於109年
      7月2日發布通緝，迄於109年7月11日為警緝獲，有新北市
      政府警察局三峽分局刑事案件報告書、本院被告前案紀錄
      表在卷可考，自屬依法受逮捕之被告。本件警詢筆錄載明
      抗告人已受告知刑事訴訟法第95條之程序權，並經其簽名
      、捺印，而抗告人於警詢時即供稱：最後一次施用甲基安
      非他命時間為109年7月10日2時許，並說明施用毒品之方
      式為將毒品放置於玻璃球內後，點燃後吸食等語（見毒偵
      卷第13頁），參以抗告人前有多次施用毒品之前科紀錄，
      有本院被告前案紀錄表可佐，則警員因抗告人具備施用毒
      品之嫌疑，基於調查違反毒品危害防制條例犯罪及蒐集證
      據之必要性，並考量毒品成分殘留於尿液中有一定時間，
      逾此時間即難以檢出，且除此方法外別無其他蒐證方式，
      而有其立證上困難，認有及時採其尿液作為犯罪證據之相
      當理由，依上開說明意旨，縱然抗告人拒絕驗尿，司法警
      察予以強制採尿（非侵入性），仍已符合刑事訴訟法第20
      5條之2規定之要件，是以本件警方採尿程序自無不合法。
　　⒊又抗告人有簽立「尿液採驗同意書」（見毒偵卷第21頁）
      ，可見抗告人於警局已有同意採尿之意思表示，嗣於檢察
      事務官詢問時，亦不否認親簽「尿液採驗同意書」（見毒
      偵卷第98頁），雖有其他爭辯，仍不影響本院上開認定警
      方採尿程序合法性。參以抗告人之採尿過程為抗告人親自
      排放、警員在抗告人面前封緘等情（見毒偵卷第11、12頁
      ），至屬明確。是抗告意旨稱警員非法採尿，違反正當法
      律程序，顯係事後卸責之詞，洵無足採。
　㈢綜上，原審認抗告人犯行明確，符合毒品危害防制條例所定
    之觀察、勒戒要件，而依同條例第20條第1項及觀察勒戒處
    分執行條例第3條第1項之規定，裁定令入勒戒處所觀察、勒
    戒，於法要無不合。抗告意旨徒以前詞指摘原裁定不當，為
    無理由，應予駁回。　　
五、據上論斷，應依刑事訴訟法第412條，裁定如主文。
中　　華　　民　　國　　110 　年　　2 　　月　　26　　日
              　  刑事第二十三庭審判長法　官  許永煌
　　　　　　　　　　　　　　　　　    法　官  吳定亞
　　　　　　　　　　　　　　　　　    法　官  黃美文
以上正本證明與原本無異。
不得再抗告。
                                　    書記官  彭威翔
中　　華　　民　　國　　110 　年　　2 　　月　　26　　日